【裁判字號】    97,訴,521
【裁判日期】    980604
【裁判案由】    公共危險等
【裁判全文】
臺灣新竹地方法院刑事判決               97年度訴字第521號
公  訴  人  臺灣新竹地方法院檢察署檢察官
被      告  戊○○
                      （新竹市北區戶政事務所)
                      巷3弄2.
                    （另案在臺灣新竹監獄新竹分監執行中）
上列被告因公共危險等案件，經檢察官提起公訴（97年度偵緝字
第189 號），本院判決如下：
    主  文
戊○○因過失傷害人，處有期徒刑肆月，減為有期徒刑貳月。又
駕駛動力交通工具肇事，致人受傷而逃逸，累犯，處有期徒刑壹
年貳月，減為有期徒刑柒月。應執行有期徒刑捌月。
    事  實
一、戊○○前因竊盜案件，經本院以94年度竹北簡字第85號判決
    處有期徒刑5 月確定，於民國95年11月14日縮刑期滿執畢。
    詎仍不知警惕，於96年1 月16日17時20分許，駕駛以陳俊榮
    名義購得之車號JF-7407 號自小客車，沿新竹市○○街往中
    華路（即由東往西）方向行駛，行至元培街124 號香山國中
    前劃有分向線之雙向二車道路段，本應注意車前狀況，並隨
    時採取必要之安全措施，且應在遵行車道內行駛，而依當時
    情形，天候晴、為日間自然光線、視距良好、該處為乾燥、
    無缺陷、無障礙物之柏油路面，並無不能注意之情事，竟疏
    未注意車前狀況，車輛跨越分向線，駛入對向車道，適有周
    玉鳳騎乘車牌號碼BMY-211 號重型機車搭載丙○○、甲○○
    、乙○○沿新竹市○○街往國中街（即由西往東）方向駛至
    ，遂遭戊○○駕駛之上開自小客車撞及，周玉鳳、丙○○、
    甲○○、乙○○因而人車倒地，周玉鳳因而受有左第11肋骨
    骨折、右第8 、9 肋骨骨折、左小腿擦傷，丙○○受有腹部
    、左肘、雙膝及左小腿多處挫傷擦傷，甲○○受有左側股骨
    骨折、第一趾掌骨骨折、第二三四近端趾骨骨折、左側腳踝
    撕裂傷，乙○○受有臉部挫傷併左嘴角裂傷、右手挫傷擦傷
    等傷害。詎戊○○於駕駛動力交通工具肇事致周玉鳳、丙○○、甲○○、乙○○受傷後，並未留在現場察看，採取救護
    或其他必要之措施，竟另行起意，加速駛離現場。嗣因前開
    自用小客車左前輪毀損，戊○○將前開車輛棄置於元培街地
    下道前下車逃逸，經警查詢車籍資料後，通知陳俊榮到案說
    明，始為警循線查獲。
二、案經周玉鳳訴由新竹市警察局第三分局報請臺灣新竹地方法
    院檢察署檢察官偵查起訴。
    理  由
壹、證據能力部分：
    按刑事訴訟法第159 條第1 項雖規定，被告以外之人於審判
    外之言詞或書面陳述，除法律有規定外，不得作為證據。惟
    同法第159 條之5 第1 、2 項已規定，經當事人於審判程序
    同意作為證據，法院審酌該言詞陳述或書面陳述作成時之情
    況，認為適當者，亦得為證據。當事人、代理人或辯護人於
    法院調查證據時，知有第159 條第1 項不得為證據之情形，
    而未於言詞辯論終結前聲明異議者，視為有前項之同意（指
    同條第1 項之同意作為證據），此乃第159 條第1 項所容許
    ，得作為證據之例外規定之1 。經查，本案被告戊○○、檢
    察官於言詞辯論終結前，均未就所調查之證據主張有刑事訴
    訟法第159 條第1 項不得為證據之情形，是本案經調查之證
    據均有證據能力，合先敘明。
貳、實體部分：
一、訊據被告戊○○對車號JF-7407 號自用小客車係登記在陳俊
    榮名下，且係其所購買並由其本人使用，96年1 月16日17時
    20分許上開車輛確實有在新竹市○○街124 號香山國中前與
    機車發生車禍等情坦認屬實，惟矢口否認有何過失傷害及肇
    事逃逸之情事，辯稱：當天駕駛上開車輛肇事的是綽號「蔡
    頭」的丁○○，伊係坐在副駕駛座云云。經查：
  (一)告訴人周玉鳳騎乘車牌號碼BMY-211 號重型機車搭載其子女
    丙○○、甲○○、乙○○於上開時、地遭跨越分向線駛入對
    向車道之被告所使用上開自小客車撞擊而受傷，以及該自小
    客車駕駛未下車救助即行逃逸等情，業據證人即告訴人周玉
    鳳於警詢、偵查中證述：當天我從新竹市○○路往元培技術
    學院方向行駛過了香山國中要右轉往國中街，對方逆向橫過
    雙黃線行駛到我車道來，對方車子左邊車頭撞倒我車子前輪
    左邊，對方沒有停車查看，也沒有搖下窗戶，也沒有減速，
    就往中華路方向逃逸，後來對方的車子因為左前輪爆胎，駕
    駛座跑出1 個男子，下車後那男子就往前跑，我確定沒有任
    何人從汽車走過來查看我們的傷勢等語（見96年度偵字第59
    63號卷第5 頁至第7 頁、第58頁至第59頁、97年度偵緝字第
    189 號卷第36頁至第37頁），證人蔡佩君於警詢、偵查中證
    述：當天自小客車駕駛逆向行駛，機車左側就被自小客車車
    頭左側撞到，汽車駕駛人有稍微停一下就往前開至離事故現
    場約100 公尺處停下來，我看到1 個男子從駕駛座下車，人
    下車往中華路方向逃離現場等語（見96年度偵字第5963號卷
    第53頁至第54頁、第59頁至第60頁）；復有道路交通事故現
    場圖、道路交通事故調查報告表(一)、(二)、車籍查詢- 基本資
    料詳細畫面、證號查詢汽車駕駛人畫面列印資料、國泰綜合
    醫院新竹分院乙種診斷證明書、救護記錄表、職務報告書、
    報案紀錄單、現場照片22幀（見96年度偵字第5963號卷第10
    頁至第24頁、第37頁至第39頁、第51頁至第54頁、97年度偵
    緝字第189 號卷第43頁至第46頁、第51頁、第56頁）附卷可
    稽，堪信為真實。
  (二)至該肇事致告訴人周玉鳳及其子女丙○○、甲○○、乙○○
    受傷後逃逸之自小客車駕駛為被告戊○○之事實，則有證人
    丁○○於本院審理時結證稱：車禍當天被告有駕駛1 部自小
    客車來找我，我們先去新竹關東橋附近找工頭，再去茄苳中
    華大學附近，從關東橋到茄苳那段高速公路是我開的，其他
    是被告開車的，車禍當時我有在車上，但我坐在副駕駛座，
    撞到的對方是1 個女騎士載小孩，車禍發生時我在副駕駛座
    睡覺，我是被聲音嚇到醒來，後來被告叫我先回家，他說他
    會處理，後來我就先到事故現場看傷者後來就回家，本來想
    要報警，但回到家從窗戶看到事故現場救護車已經到了，所
    以我就沒有報警等語（見本院卷第120 頁背面至第124 頁）
    ，與證人蔡佩君於本院審理時結證稱：我當時騎機車，對向
    有1 部汽車逆向與我同向的前方機車對撞，汽車撞到機車時
    ，機車倒地，汽車往前開，開到1 戶門宅的對面，汽車就停
    下來，我當時有用手機拍下車牌，但已經刪掉了，我當時就
    打電話報警，報完警之後，我就跑去汽車停車的位置，我有
    看到1 個男生在車子的旁邊要跑掉，我有看到那男子的背影
    及左側臉，因為我看到有人跑掉後，就沒有接近車子，所以
    我不知道車上有無其他人，我沒有看到車上有人救護車禍的
    傷者，該離開自小客車的男子比我矮、頭髮不多，頭髮中間
    是空的，我在偵查中是看97年度偵緝字第105 號卷第15頁的
    照片從髮型看出就是從車禍現場離開的男子，我並沒有印象
    有看到證人丁○○，因為車禍發生後我待在受傷小孩子這邊
    ，這邊沒有其他路人來探視，有無人去探視告訴人我就不清
    楚等語（見本院卷第126 頁背面至第128 頁背面）互核相符
    ；查證人丁○○、蔡佩君與被告均無夙怨，應無設詞誣陷被
    告之理，其各自證述之情節清晰明確，並無悖於常理或顯然
    矛盾之處，且皆未就無法記憶之事勉強證述，是其前揭證述
    之可信度極高，應屬非虛。此外，並有被告之相片暨前揭道
    路交通事故現場圖、道路交通事故調查報告表(一)、(二)、車籍
    查詢- 基本資料詳細畫面、證號查詢汽車駕駛人畫面列印資
    料、國泰綜合醫院新竹分院乙種診斷證明書、救護記錄表、
    職務報告書、報案紀錄單、現場照片22幀（見97年度偵緝字
    第105 號卷第15頁、96年度偵字第5963號卷第10頁至第24頁
    、第37頁至第39頁、第51頁至第54頁、97年度偵緝字第189
    號卷第43頁至第46頁、第51頁、第56頁）存卷供參。是本件
    肇事逃逸之自小客車駕駛為被告戊○○一事，堪予認定，被
    告前揭所辯，顯屬臨訟飾卸之詞，委無可採。
  (三)按雙黃實線係設於路段中，用以分隔對向車道，並雙向禁止
    超車、跨越或迴轉，道路交通標誌標線號誌設置規則第149
    條第1 項定有明文；次按汽車行駛時，駕駛人應注意車前狀
    況，隨時採取必要之安全措施，道路交通安全規則第94條第
    3 項亦定有明文。本件發生事故之路段繪有雙黃實線，而依
    當時天候晴、為日間自然光線、該處為乾燥、無缺陷、無障
    礙物之柏油路面及視距良好等情形，並無不能注意之情事，
    被告竟仍駕車未注意車前狀況及在遵行車道內行駛，致車輛
    跨越分向線，駛入對向車道而肇禍。告訴人周玉鳳及其子女
    丙○○、甲○○、乙○○因被告前開過失行為，致告訴人周
    玉鳳所騎乘車輛遭被告所駕車輛碰撞並倒地受傷，顯見被告
    駕車之過失行為與告訴人周玉鳳及其子女丙○○、甲○○、
    乙○○之傷害間，具有相當因果關係。
  (四)綜上所述，本件事證明確，被告犯行洵堪認定，應依法論科
    。
三、核被告戊○○所為，係犯刑法第284 條第1 項前段之過失傷
    害罪、第185 條之4 駕駛動力交通工具肇事致人受傷而逃逸
    罪。又被告以一過失行為，同時致告訴人周玉鳳及其子女丙○○、甲○○、乙○○受有傷害，觸犯構成要件相同之罪名
    ，為想像競合犯，應依刑法第55條從一重處斷。被告於過失
    致人受傷後，未對於被害人施以救護，另行起意逕行逃逸，
    所犯上開2 罪，犯意各別，行為互殊，應予分論併罰。被告
    有如犯罪事實一所載之前科紀錄，有臺灣高等法院被告前案
    紀錄表1 份附卷可稽，其於徒刑執行完畢後，5 年以內故意
    再犯本案刑法第185 條之4 有期徒刑以上之罪，為累犯，應
    依刑法第47條第1 項規定加重其刑。爰審酌被告駕車於市區
    道路行駛，於繪有分向限制線之路段違規逆向行駛，又未注
    意車前狀況，致生本件交通事故，過失程度非輕；且其明知
    已撞及對向直行之機車騎士及乘客，卻未下車察看並對傷者
    施以必要之救護，猶仍逃離現場，並於偵審中矢口否認犯罪
    ，飾詞狡賴，兼衡酌告訴人周玉鳳及其子女丙○○、甲○○
    、乙○○因本件事故所受受傷之程度，又被告雖與告訴人和
    解但迄今均未履行和解條件，及被告之生活狀況、品行、智
    識程度等一切情狀，分別量處如主文所示之刑，以資儆懲。
    又中華民國九十六年罪犯減刑條例自96年7 月16日施行，其
    第5 條規定：「本條例施行前，經通緝而未於中華民國九十
    六年十二月三十一日以前自動歸案接受偵查、審判或執行者
    ，不得依本條例減刑。」係指96年7 月16日上開條例施行前
    經通緝，而未於同年12月31日前自動歸案者，不得依該條例
    減刑；如係該條例施行後始行通緝者，不論是否自動歸案，
    均無上開不得減刑規定之適用（最高法院96年台非字第332
    號判決意旨參照），則本件被告犯罪時間在96年4 月24日以
    前，被告於97年間因逃匿，經臺灣新竹地方法院檢察署檢察
    官分別於97年1 月15日、同年4 月14日發布通緝，同年3 月
    4 日、4 月23日經警緝獲到案，有通緝書、撤銷通緝書及臺
    灣高等法院被告全國通緝紀錄表在卷可稽。故被告係96年7
    月16日中華民國九十六年罪犯減刑條例施行以後，始經通緝
    ，依首揭說明，並無同條例第5 條不得減刑規定之適用。且
    被告無同條例第3 條所列不予減刑之情形，自應依同條例第
    2 條第1 項第3 款規定，爰依中華民國九十六年罪犯減刑條
    例第2 條第1 項第3 款規定，各減其刑期2 分之1 ，並定其
    應執行之刑。
據上論斷，應依刑事訴訟法第299 條第1 項前段，刑法第284 條
第1 項前段、第185 條之4 、第47條第1 項、第55條、第51條第
5款 ，刑法施行法第1 條之1 第1 項、第2 項後段，中華民國九
十六年罪犯減刑條例第2 條第1 項第3 款、第7 條、第10條第1
項，判決如主文。
本件經檢察官洪裕翔到庭執行職務。
中    華    民    國    98    年    6     月    4     日
                  刑事第四庭  審判長法  官  黃美文
                                    法  官  邱玉汝
                                    法  官  朱美璘
以上正本證明與原本無異。
如不服本判決應於收受判決後10日內向本院提出上訴書狀，並應
敘述具體理由。其未敘述上訴理由者，應於上訴期間屆滿後20日
內向本院補提理由書 (均須按他造當事人之人數附繕本)「 切勿
逕送上級法院」。
中    華    民    國    98    年    6     月    4     日
                                    書記官  楊嘉惠
附錄本案論罪科刑法條：
刑法第284 條（過失傷害罪）
因過失傷害人者，處6 月以下有期徒刑、拘役或5 百元以下罰金
，致重傷者，處1 年以下有期徒刑、拘役或5 百元以下罰金。
從事業務之人，因業務上之過失傷害人者，處1 年以下有期徒刑
、拘役或1 千元以下罰金，致重傷者，處3 年以下有期徒刑、拘
役或2 千元以下罰金。
刑法第185 條之4 （肇事遺棄罪）
駕駛動力交通工具肇事，致人死傷而逃逸者，處6 月以上5 年以
下有期徒刑。


司法院資訊處製作；財團法人民間司法改革基金會備份。
